臺灣士林地方法院刑事判決　　　　　　　 100年度訴字第13號
公　訴　人　臺灣士林地方法院檢察署檢察官
被　　　告　鄭又仁
輔　佐　人　鄭文淵
上列被告因搶奪案件，經檢察官提起公訴（99年度偵字第9982號）
，本院判決如下：
    主  文
鄭又仁成年人故意對少年犯搶奪罪，處有期徒刑壹年。
    事  實
一、鄭又仁前因竊盜及詐欺案件，經本院於民國98年3 月12日以
    98年度審易字第182 號判決，就竊盜犯行判處有期徒刑3 月
    ，就2 次詐欺犯行分別判處拘役50日、應執行刑拘役80 日
    ，緩刑3 年確定，現仍於緩刑付保護管束期間。竟不知悔改
    ，於99年7 月4 日17時40至50分許，穿著黑色上衣、佩戴深
    色鏡框眼鏡，在臺北市○○區○○路60號公車站牌前，見少
    年李○賑(85 年次，年籍資料詳卷）獨自一人在該處等候公
    車，竟意圖為自己不法之所有，基於搶奪之犯意，藉機趨前
    與李○賑攀談，於談話過程中，得知李○賑友人姓名，遂佯
    稱認識該友人，嗣向李○賑借款新臺幣（下同）100 元，誆
    稱欲購買禮品予該友人云云，嗣李○賑即自口袋取出皮夾，
    於打開皮夾欲取出百元紙鈔之際，鄭又仁趁李○賑不及防備
    ，出手搶奪李○賑皮夾內之全部紙鈔共計2, 700元，得手後
    隨即往臺北市○○路60號臨時市場方向逃逸。嗣經李○賑報
    警處理，為警循線查獲。
二、案經李○賑訴由臺北市政府警察局士林分局報請臺灣士林地
    方法院檢察署檢察官偵查起訴。
    理  由
一、證據能力之判斷
  (一)按被告以外之人於審判外之言詞或書面陳述，除法律有規定
    者外，不得作為證據；又被告以外之人於審判外之陳述，雖
    不符合同法第159 條之1 至第159 條之4 之規定，但經當事
    人於審判程序同意作為證據，法院審酌該言詞陳述或書面陳
    述作成時之情況，認為適當者，亦得為證據；當事人、代理
    人或辯護人於法院調查證據時，知有第159 條第1 項不得為
    證據之情形，而未於言詞辯論終結前聲明異議者，視為有前
    項之同意，刑事訴訟法第159 條第1 項及第159 條之5 分別
    定有明文。本判決下列所引用各該被告以外之人於審判外之
    陳述（包含書面陳述），當事人及輔佐人於本院審判程序均
    同意作為證據，本院審酌上開證據資料製作時之情況，尚無
    違法不當及證明力明顯過低之瑕疵，亦認為以之作為證據應
    屬適當，揆諸前開規定，爰依刑事訴訟法第159 條之5 規定
    ，認有證據能力。
  (二)又按從事業務之人於業務上或通常業務過程所須製作之紀錄
    文書、證明文書等，除顯有不可信之情況外，得為證據，刑
    事訴訟法第159 條之4 第2 款定有明文。查行動電話門號之
    通聯紀錄及基地台位置，係上開電話之持用人於發話、受話
    時所在位置，電腦機器直接作成之電磁紀錄，再列印所得之
    結果，於製作過程中並無涉入人為知覺、記憶過程之錯誤危
    險，為從事業務之人於業務上製作之紀錄文書，並無顯有不
    可信之情況，應認有證據能力，合先敘明。
二、得心證之理由
    訊據被告鄭又仁矢口否認有何搶奪犯行，辯稱：本件案發時
    間，我並沒有出現在案發地點，我非本案搶匪；我於案發當
    日17時許離家外出，騎車經劍潭捷運站前往京站，再轉往臺
    北市○○○路欣欣晶華電影城，18時20分入場看電影「葉問
    前傳」，19時30分接到媽媽來電通知我返家云云。
  (一)按刑事實務上之對人指認，乃於案發後，經由證人（包括被
    害人、共犯或目擊之第三人等）指證並確認犯罪行為人之證
    據方法。現行刑事訴訟法並無關於指認程序之規定，如何由
    證人正確指認犯罪行為人，自應依個案之具體情形為適當之
    處理。指認之程序，固須注重人權之保障，亦須兼顧真實之
    發現，以確保社會正義實現之基本目的。如證人係出於親身
    經歷之見聞所為指認，並依法踐行調查程序後，綜合證人對
    事實之陳述及其於該事件中所處之地位等各項情況，足資認
    定其確能對被告觀察明白，認知被告行為之內容，該事後依
    憑個人之知覺及記憶所為之指認客觀可信，並非出於不當之
    暗示，亦未違悖一般日常生活經驗之定則或論理法則，即非
    不得採為判決之基礎( 最高法院98年台上字第7859號判決意
    旨參照) 。又惟審判中之指認則屬被害人在審判中之供述證
    據，一方面必須踐行交互詰問之調查程序，要無違反傳聞法
    則之問題；二方面案件已進入審判階段，亦無誤導犯罪偵查
    之方向及侵害被指認人之權益可言，故審判中並無禁止單一
    指認之必要( 最高法院96年台上字第5353號判決意旨參照)
    。
  (二)經查，本院於100 年4 月7 日審理時，依被害人李○賑指述
    之搶匪特徵，安排年約20至25歲、身高170 至180 公分、瘦
    高身材之2 名男子，與被告鄭又仁共3 名為被指認人，均頭
    載帽( 用以遮蓋3 人髮色之不同) 、著黑色上衣、佩戴黑框
    眼鏡，當庭列隊供李○賑面對面指認，其中被告鄭又仁手持
    編號2 紙張。且安排於李○賑指認前不與被告碰面，避免李
    ○賑知悉被告有到庭而先入為主或喚起記憶。復於李○賑指
    認前，當庭明確告知李○賑，3 位被指認人中，未必有案發
    搶匪在列，且其現在各項特徵亦未必與案發當時相同。經先
    就3 位被指認人戴帽、戴眼鏡之情形，請李○賑面對面指認
    案發搶匪有無在列( 下稱第1 次指認) ，李○賑當庭明確表
    示案發搶匪在列，並指認編號2 之被告鄭又仁為案發搶匪。
    嗣命3 位被指認人將帽子脫下，請李○賑面對面當庭指認(
    下稱第2 次指認) ，李○賑復指認編號2 之被告鄭又仁為案
    發搶匪。復命3 位被指認人脫下帽子、取下眼鏡，請李○賑
    面對面當庭指認( 下稱第3 次指認) ，李○賑亦指認編號2
    之被告鄭又仁為案發搶匪。此有本院100 年4 月7 日審判筆
    錄( 參見本院100 年度訴字第13號卷，下稱本院訴字第13號
    卷，第73-74 頁) 、指認照片3 張( 參見本院訴字第13號卷
    第85-87 頁) 在卷可憑。於第1 次指認中，3 位被指認人均
    戴帽遮住髮色，復均佩戴深色眼鏡，李○賑仍能快速明確指
    認，顯見李○賑之指認依據並非被指認人頭髮顏色或渠等所
    佩戴之鏡框。證人李○賑於100 年4 月7 日本院審理時即詰
    證稱：從搶匪開始向我搭訕到他搶走我的錢，中間大概有 5
    、6 分鐘左右，當時搶匪站在我的左手邊，我們面對面，相
    距僅10、20公分，我有很仔細看搶匪的長相、身高、特徵；
    剛才我指認搶匪，是依據臉形確定編號2 就是當天的搶匪等
    語屬實( 參見本院訴字第13號卷第75頁) 。可證李○賑得以
    指認被告即係案發搶匪，主要是依據長相、臉形等不變而足
    資辨別的個人特徵，並非眼鏡、穿著衣服顏色等可隨時變換
    的外在條件，亦非髮色此一多數人皆可能具備的相同條件。
    是本院依法踐行交互詰問之調查程序，李○賑於本院當庭明
    確指認被告即係案發搶匪，其指認客觀可信，並非出於不當
    之暗示，亦未違悖一般日常生活經驗之定則或論理法則，是
    其指認可堪採信。被告及其輔佐人雖辯稱：李○賑先前於警
    詢及偵查中即已見過被告，已先入為主云云。惟查，證人黃
    昭欽即查獲被告之臺北市政府警察局士林分局文林派出所所
    長於100 年3 月15日本院審理時、證人即查獲被告之員警夏
    安國於100 年4 月7 日本院審理時均結證稱：被害人報案後
    ，前往案發地點詢問被害人搶匪特徵，嗣將被害人帶回派出
    所，並製作6 個人的指認照片( 參見士檢偵字第9982號卷第
    31頁) 給被害人指認，被害人很明確的指認被告就是搶匪後
    ，派出所部分同仁先前往被告住處，嗣才帶被害人前往被告
    住處等語屬實( 參見本院訴字第13號卷第49-52 、76-78 頁
    ），可證李○賑於案發後，已明確指認被告，方被帶往被告
    住處確認。且查，李○賑雖於99年7 月4 日警詢、99年8 月
    27日偵訊見過被告，然距100 年4 月7 日審理指認，已逾7
    個月之久，若被告確非搶匪，僅憑7 月4 日與8 月27日與被
    告彼此並無互動之2 次碰面，並無法留下深刻的印像或記憶
    ，事隔多月，應難以記得被告之臉形、長相。是李○賑得於
    本院審理時，於3 位被指認人中，快速而明確的措認被告即
    係搶匪，應係憑其於案發時與被告近距離面對面接觸、聊天
    約5 至6 分鐘之久，且因被搶被害，方可印像深刻、記憶猶
    新，致能於事隔7 、8 月後仍指認被告無誤。
  (三)次查：
  1.證人即告訴人李○賑於99年7 月4 日警詢指稱：我於99年7
    月4 日17時30分許，在台北市○○路60號公車站牌前等候公
    車時，有位身著黑色上衣、戴黑框眼鏡、染金髮、臉有青春
    痘、身高約175 公分許、瘦高、年約20歲之男子前來與我搭
    訕稱認識我朋友劉書維，並與我面對面聊天約3 分鐘許，嗣
    該名男子向我借100 元，我取皮夾要拿錢時，該男趁機搶奪
    握在我手中皮包內之現金2,700 元後，往臺北市○○路60號
    臨時市場內逃逸，我追逐歹徒約10公尺，期間並叫他停止，
    我於17時53分打110 報案等語屬實（參見臺灣士林地方法院
    檢察署99年度偵字第9982號卷，下稱士檢偵字第9982號卷，
    第10-12 頁）。嗣於99年8 月27日偵訊證稱：在場的鄭又仁
    就是當日搶我現金的人，我不認識搶匪，但搶匪過來跟我說
    我東西掉了，就開始跟我聊天，問我在臺北住哪裡，我說住
    劉書維的家，他就說他認識劉書維，並跟我借100 元說要買
    東西給朋友，他拿出拿出自己的手機，告訴我門號是000000
    0000，叫我用我的手機撥撥看，我當場有撥，也聽他的電話
    有響；我打開皮夾，正要抽100 元給他，他就抽走我皮夾內
    全部的鈔票，我反應不及，他就跑掉了；被搶之後我有再撥
    搶匪所說的上開門號，才知道是空號；我說搶匪頭髮是金髮
    ，不是像外國人的那種金髮，而是比被告現在亮的顏色，我
    在警局看到他的頭髮顏色就是他搶我時的頭髮顏色一樣；搶
    我錢的人穿黑色衣服，前面有黑人的圖樣等語明確（參見士
    檢偵字第9982號卷第83、85頁）。於100 年4 月7 日本院審
    理時亦證稱：被告機車置物箱裡面的黑色衣服，與搶匪所穿
    衣服的顏色接近一樣；案發當時我看到的搶嫌頭髮的顏色是
    染成金黃色後退掉的顏色，我後來在警局看到被告頭髮的顏
    色就是這個顏色等語屬實( 參見本院訴字第13號卷第74-75
    頁) 。
  2.被告於案發當日下午4 時56分離開住家大樓，身著黑色有人
    形圖樣T 恤、藍色牛仔褲、佩戴眼鏡，騎乘機車離開；19時
    21分騎乘機車返回住家大樓，身著白色上衣、藍色牛仔褲、
    佩戴眼鏡之事實，有被告住處電梯監視器畫面、住家大樓門
    內及門外監視器畫面翻拍照片數張在卷（參見士檢偵字第99
    83號卷第45-47 、49-51 頁）。又經警於被告騎乘之機車置
    物箱內取出黑色T 恤並拍攝照片，經李○賑於99年7 月4 日
    警詢指認該黑色T 恤即係案發時搶匪所穿上衣無訛（參見士
    檢偵字第9982號卷第42-44 、48頁）。是以，被告之年紀、
    身材及於案發當日下午4 時56分離家時之穿著及佩戴眼鏡，
    均核與李○賑前揭指述搶匪相符，益證被告應係搶匪無訛。
    且若被告未為本件搶案，又何須於返家時更換穿著之上衣？
  (四)又查:
  1.被告於99年7 月4 日案發當日使用其母鄭高淑玲申辦之0000
    000000門號手機乙節，業據被告於99年7 月4 日警詢（參見
    士檢偵字第9982號卷第15-19 頁）、99年7 月12日警詢（參
    見士檢偵字第9982號卷第23-27 頁）、100 年1 月5 日本院
    審查庭準備程序（參見本院99年度審訴字第947 號卷第33-3
    6 頁）供述在卷。
  2.被告使用之0000000000門號手機於案發當日17時14分40秒(
    受話) 、17時27分56秒( 發話) 、17時30分9 秒( 發話) 、
    17 時32 分37秒( 發話) 、18時0 分16秒( 發話) 之基地台
    位置皆在臺北市○○路15號4 樓樓頂，迄18時31分29秒( 發
    話) 基地台位置始變更為臺北市○○○路102 號12樓之事實
    ，亦有0000000000門號通聯調閱查詢單1 份在卷可憑( 參見
    士檢偵字第9982號卷第57-58 頁）。而上開基地台位置即在
    本件搶案案發地點臺北市○○區○○路60號公車站牌附近，
    可證案發當時前後，被告均在案發地點附近，且停留長達至
    少45分鐘之久。被告於99年7 月4 日警詢供稱當日離家後搭
    計程車前往京站，經警提出全家監視錄影光碟翻拍畫面及通
    聯調閱查詢單後，於99年7 月12日警詢改稱騎乘機車離開，
    復於99年11月26日偵訊辯稱騎機車前往京站一定會經過基河
    路，又於100 年4 月7 日本院審理時辯稱：我住基河路附近
    ，當時我在那邊講電話云云。惟查，被告既係騎機車要前往
    京站，又何以會在基河路附近停留至少45分鐘之久？是被告
    所辯顯不足採。
  (五)再查，被告固提出欣欣晶華影城票根（參見士檢偵字第9983
    號卷第63頁）作為不在場證明。惟查，被告提出之電影票根
    雖係欣欣晶華影城之電影票據存根，然查該票號並非7 月4
    日所賣出的「葉問前傳」電影號碼，而是7 月2 日下午16時
    12分所賣出的「3D玩具總動員3 」的票號，此業據證人陳志
    宏即上開影城主管於警詢陳述在卷（參見士檢偵字第9982號
    卷第61-62 頁），可見被告所辯並非實情，被告因而於99年
    7 月12日警詢又改稱：上開該票根是7 月2 日看「3D玩具總
    動員3 」之票根，看「葉問前傳」之票根已弄丟云云，前後
    不一，已不足採。
  (六)綜上說明，本件既經被害人李○賑依據長相、臉形於本院審
    理時當庭指認被告即係案發搶匪明確無誤，李○賑所描述之
    搶匪年紀、身材、穿著黑色T 恤、染髮、佩戴眼鏡等特徵條
    件核與被告案發當日16時46分離家時相符，又被告於案發前
    後停留在案發地點附近長達至少45分鐘之久，諸此益證被告
    確係本案搶匪無誤。本件事證明確，被告搶奪犯行洵堪認定
    ，應依法論科。
三、論罪科刑
    核被告鄭又仁所為係犯刑法第325 條第1 項之搶奪罪。又被
    告為本案犯行時已逾20歲，為成年人，故意對12歲以上未滿
    18歲之少年李○賑犯搶奪罪，應依兒童及少年福利法第70條
    第1 項前段之規定加重其刑。爰審酌被告鄭又仁正值青壯，
    復在緩刑保護管束期間內，不思循合法正當途徑賺取財物，
    竟見機行搶，嚴重危害社會治安，實屬可議，兼衡其犯後否
    認犯行、藉詞狡飾暨其犯罪動機、目的、手段、所生之危害
    、犯罪所得財物價值暨其生活狀況、品行、素行、智識程度
    等一切情狀，量處如主文所示之刑，以資懲儆。至於扣案被
    告所有Sony Ericssion手機1 支，因被告否認犯罪，被害人
    李○賑於本院100 年4 月7 日審理時又證稱扣案手機之按鍵
    是圓形，發當時搶匪使用同廠牌手機但按鍵是長方形的，搶
    案手機不是案發當時搶匪使用之手機等語( 參見本院訴字第
    74-76 頁) ，是並無證據足資證明扣案手機即係被告案發當
    時使用之手機，爰不宣告沒收，附此敘明。
據上論斷，應依刑事訴訟法第299 條第1 項前段、刑法第325 條
第1 項、兒童及少年福利法第70條第1項 ，判決如主文。
本案經檢察官曾勁元到庭執行職務
中　　華　　民　　國　100 　　年　　4 　　月　　26　　日
                  刑事第五庭審判長法  官  雷雯華
                                  法  官  徐文瑞
                                  法  官  楊秀枝
以上正本證明與原本無異。
如不服本判決應於收受送達後10日內向本院提出上訴書狀，並應
敘述具體理由。其未敘述上訴理由者，應於上訴期間屆滿後20日
內向本院補提理由書( 均須按他造當事人之人數附繕本)「 切勿
逕送上級法院」。
                                  書記官  劉易柔
中　　華　　民　　國　 100　　年　　4 　　月　　26　　日
